臺灣新竹地方法院民事判決  
111年度訴字第889號
原      告  劉沛紋  

被      告  沈建華  

            楊志昇  

            呂家豪  

            梁晏維  

            賴品儒  

            張孝恩  

上列當事人間損害賠償事件，經本院刑事庭裁定移送前來（110
年度附民字第369號），本院於民國111年11月10日言詞辯論終結
，判決如下：
    主  文
一、被告沈建華、楊志昇、呂家豪、梁晏維、賴品儒、張孝恩應
    連帶給付原告新臺幣壹拾萬元，及被告沈建華、楊志昇、賴
    品儒自民國一一○年九月四日起、被告呂家豪自民國一一一
    年十一月十一日起、被告梁晏維自民國一一○年九月七日起
    、被告張孝恩自民國一一○年九月十九日起，均至清償日止
    ，按年息百分之五計算之利息。
二、原告其餘之訴駁回。
三、訴訟費用由被告沈建華、楊志昇、呂家豪、梁晏維、賴品儒
    、張孝恩連帶負擔六分之一，餘由原告負擔。
四、本判決第一項得假執行。但被告中任一人如以新臺幣壹拾萬
    元為原告預供擔保後，得免為假執行。
    事實及理由
壹、程序事項
一、按因侵權行為涉訟者，得由行為地之法院管轄，民事訴訟法
    第15條第1項定有明文。本件被告賴品儒之住所地雖在桃園
    市，然本件侵權行為地在新竹市，是本院自有管轄權。
二、按訴狀送達後，原告不得將原訴變更或追加他訴，但擴張或
    減縮應受判決事項之聲明者，不在此限，民事訴訟法第255
    條第1項第3款定有明文。原告起訴時原聲明：被告應給付原
    告新臺幣（下同）3,000,000元。嗣減縮請求金額，變更聲
    明為：⑴被告沈建華、楊志昇、呂家豪、梁晏維、賴品儒、
    張孝恩（下稱被告6人）應連帶給付原告600,000元，及自起
    訴狀繕本送達翌日起至清償日止，按年息5%計算之利息。⑵
    訴訟費用由被告6人連帶負擔。核與前引規定無違，應予准
    許。
三、被告梁晏維經合法通知，未於言詞辯論期日到場，核無民事
    訴訟法第386條所列各款情形，爰依原告聲請由其一造辯論
    而為判決。
貳、實體事項　　
一、原告起訴主張：被告6人於民國108年12月7日18時許，共同
    基於剝奪他人行動自由之犯意聯絡，由被告楊志昇、賴品儒
    分持武士刀2把、不具殺傷力之空氣長槍1把等物品，前往被
    告楊志昇位於新竹市○○區○○路0段000巷0弄00○0號4樓之1之
    居所（下稱楊志昇居所）埋伏訴外人羅仕幃（下稱羅仕幃）
    ，原告及其友人先行抵達楊志昇居所，即經被告沈建華指揮
    被告呂家豪、梁晏維及其他2名年籍姓名均不詳之成年男子
    押入房內，被告呂家豪、梁晏維再以被告楊志昇置於屋內之
    束帶將原告及其友人綑綁，押入盡頭另一間套房內看管。嗣
    羅仕幃等人抵達後，被告沈建華復指揮被告呂家豪、梁晏維
    毆打羅仕幃等人並以束帶限制其等行動自由，被告沈建華並
    指示被告張孝恩於108年12月8日1時18分到場後，在楊志昇
    居所1樓把風，避免閒雜人等接近及防止有人逃離，復指示
    被告梁晏維在4樓看管原告及羅仕幃等人。被告楊志昇、沈
    建華、賴品儒、梁晏維、呂家豪並接續上開剝奪他人行動自
    由之犯意聯絡，於108年12月8日清晨5至6時許，由被告沈建
    華出面逼迫羅仕幃簽立本票及借據，並由被告梁晏維、呂家
    豪及其他姓名年籍不詳之成年男子手持兇器在旁壓制已被拘
    禁之原告及羅仕幃等人。被告沈建華於同日清晨某時許，指
    示被告楊志昇、賴品儒等人於108年12月8日6時22分、同日7
    時4分許，將原告及羅仕幃等人分批載離現場，至新竹市不
    同地區釋放。爰依侵權行為法律關係提起本件訴訟。並聲明
    ：如程序事項二、變更後聲明。
二、被告則答辯以：
㈠、被告沈建華、楊志昇、呂家豪、張孝恩：原告請求之金額過
    高，渠等無資力賠償（卷第84-85頁）。未為答辯聲明。
㈡、被告賴品儒：我同意賠償，但現無資力，等我報假釋出監後
    願意賠償（卷第84頁）。未為答辯聲明。
㈢、被告梁晏維經合法通知，未於言詞辯論期日到場，亦未提出
    書狀作何聲明或陳述。　　
三、本院之判斷：
㈠、原告主張之前揭事實，業據本院刑事庭以109年度訴字第559
    號判決認被告6人均共同犯剝奪他人行動自由罪，有上開刑
    事判決在卷可憑（附民卷第49-76頁），到場之被告對此亦
    未爭執，而被告梁晏維經合法通知，既未到庭，亦未提出書
    狀答辯，以供本院斟酌，應認原告之主張為可採，此部分事
    實應堪認定。
㈡、按因故意或過失，不法侵害他人之權利者，應負損害賠償責
    任；數人共同不法侵害他人之權利者，連帶負損害賠償責任
    ；不法侵害他人之自由者，被害人雖非財產上之損害，亦得
    請求賠償相當之金額，民法第184條第1項前段、第185條第1
    項前段、第195條第1項前段分有明文。經查：被告6人上開
    共同剝奪他人行動自由之行為，侵害原告之自由，構成共同
    侵權行為，並致原告受有精神上之損害，是原告依侵權行為
    之法律關係，請求被告6人連帶賠償其非財產上之損害，自
    屬有據。
㈢、再查，原告僅係與友人共同前往楊志昇居所，即遭被告6人以
    武士刀、空氣長槍押入楊志昇居所房內，並以束帶綑綁，直
    至羅仕幃簽立借據後方獲釋，遭剝奪行動自由之時間達12小
    時（108年12月7日18時許至108年12月8日7時許），衡情確
    實受有精神上之痛苦。本院審酌被告6人之行為態樣、侵害
    情節、原告精神痛苦之程度及被告沈建華、楊志昇、呂家豪
    、賴品儒尚在監服刑等一切情狀，認原告請求被告6人連帶
    賠償精神慰撫金以100,000元為適當。逾此範圍則屬過高，
    不應准許。
㈣、末按給付無確定期限者，債務人於債權人得請求給付時，經
    其催告而未為給付，自受催告時起，負遲延責任。其經債權
    人起訴而送達訴狀，或依督促程序送達支付命令，或為其他
    相類之行為者，與催告有同一之效力；遲延之債務，以支付
    金錢為標的者，債權人得請求依法定利率計算之遲延利息。
    但約定利率較高者，仍從其約定利率；應付利息之債務，其
    利率未經約定，亦無法律可據者，週年利率為百分之5，民
    法第229條第2項、第233條第1項、第203條分別定有明文。
    本件給付屬侵權行為之債，並無確定期限，亦無約定遲延利
    息之利率，揆諸前揭法條規定，原告主張自起訴狀繕本送達
    被告6人之翌日即110年9月4日（被告沈建華、楊志昇、賴品
    儒）、110年9月7日（被告梁晏維）、110年9月19日（被告
    張孝恩）、111年11月11日（被告呂家豪）起算法定遲延利
    息，即屬有據（附民卷第11-13、17-21頁、本卷第83頁）。
㈤、綜上所述，原告依共同侵權行為之法律關係，請求被告6人連
    帶給付原告100,000元，及被告沈建華、楊志昇、賴品儒自1
    10年9月4日起、被告呂家豪自111年11月11日起、被告梁晏
    維自110年9月7日起、被告張孝恩自110年9月19日起，均至
    清償日止，按年息5%計算之利息，為有理由，應予准許。逾
    此範圍之請求，則無理由，應予駁回。
四、末按所命給付之金額或價額未逾50萬元之判決，法院應依職
    權宣告假執行，民事訴訟法第389條第1項第5款定有明文，
    本件原告勝訴部分，因所命給付之金額未逾50萬元，揆諸前
    開之規定，本院應依職權宣告假執行。另依民事訴訟法第39
    2條第2項，職權為被告酌定相當之擔保後，併宣告得免為假
    執行。
五、本件事證已臻明確，兩造其餘攻擊防禦方法及證據，核與判
    決結果不生影響，爰不一一論列。
六、本件係刑事附帶民事訴訟，而由本院刑事庭移送民事庭者，
    依刑事訴訟法第504條第2項之規定，免納裁判費，且至本件
    言詞辯論終結時，亦未發生其他訴訟費用，故無從確定訴訟
    費用之數額。惟依法仍應依民事訴訟法第87條第1項、第79
    條、第85條第2項規定，諭知訴訟費用負擔比例，以備將來
    如有訴訟費用發生時，得以確定其數額，併予敘明。　
中　　華　　民　　國　　111 　年　　11　　月　　30　　日
                  民事第二庭　  法  官  陳麗芬
以上正本係照原本作成。
如對本判決上訴，須於判決送達後20日內向本院提出上訴狀。如
委任律師提起上訴者，應一併繳納上訴審裁判費。
中　　華　　民　　國　　111 　年　　11　　月　　30　　日
                                書記官　曾煜智